臺灣臺南地方法院刑事判決　　　　　　　　　　　　九十一年度易字第一二七號
　　公　訴　人　臺灣台南地方法院檢察署檢察官
　　被　　　告　丙○○
　　選任辯護人　張永昌
右列被告因恐嚇案件，經檢察官提起公訴（九十一年度偵字第六五八一號），本院判
決如左：
    主  文
丙○○以加害身體之事，恐嚇他人，致生危害於安全，處拘役伍拾玖日，如易科罰金
，以佰元折算壹日。
    事  實
一、丙○○係同進米廠負責人，因前於民國（下同）八十九年間因出售包肉粽所用之
    白米予戊○○○，二人間就是否尚有貨款未為給付以及金額多寡存有爭議，且經
    多次協調均無所獲。丙○○遂於九十一年三月一日下午四時許行經台南市○○○
    路四十一號戊○○○所經營之「天香肉粽菜粽專家」（以下簡稱天香肉粽店）前
    ，再次向戊○○○催討前開白米貨款未果，而與戊○○○發生爭執，爭執中丙○○憤而揚言：「我也敢打妳，要讓妳死得很難看，要讓妳無法做生意」等恐嚇話
    語，致使戊○○○心生畏懼，足生危害於安全。
二、案經戊○○○訴由台南市警察局第一分局報請臺灣臺南地方法院檢察署檢察官偵
    查起訴。
    理  由
一、訊據被告丙○○矢口否認上揭犯行，辯稱：伊於九十一年三月一日當天乃下午二
    時許前往告訴人戊○○○所經營之天香肉粽店，並非下午四時許到達。伊在天香
    肉粽店內雖再次向告訴人索討前述白米貨款未獲心生不快，但僅於告訴人提及要
    伊到法院申告時回以「告就告怕什麼」等語，並未以上開話語出言恐嚇告訴人，
    且前後僅歷時二、三分鐘即行離去，根本未見告訴人所舉證人在場。況當日下午
    四時許伊係前往丁○○住處買米，並無同時出現天香肉粽店恐嚇告訴人之可能云
    云。辯護意旨則以：本件告訴人與證人乙○○、甲○○等人，先後於警訊及偵審
    中指訴被告恐嚇之內容前後不一，而告訴人就現場是否尚有其他客人在場以及被
    告出言恐嚇之位置所為之陳述，亦有岐異之瑕疵可指，足徵該等證人顯係與告訴
    人勾串而提出證言；且該等證人分為告訴人之親戚及生意上往來之朋友，立場顯
    有偏頗之虞，尚難遽信；況依上開證人之證言，告訴人與被告對話之過程中，仍
    能大聲反駁，且同時在場見聞之證人復未出面排解或救援，足認告訴人並未因被
    告之言詞而心生畏怖；再告訴人所營之天香肉粽店含騎樓面積未逾五坪大小，如
    確有其他人士在場，被告並無不知之可能，該等證人是否確於被告與告訴人對話
    過程中在場聽聞，確有重疑。告訴人及證人之供述既存有上述顯見瑕疵，自應認
    欠缺積極證據證明被告犯罪，況告訴人復未因之而心生畏懼，依法應為被告無罪
    判決之諭知云云。
二、經查：
  (一)上開事實，業據告訴人戊○○○於偵審中指訴歷歷，核與證人乙○○、甲○○等
    於檢察官偵查及本院調查中就恐嚇話語內容與相關位置結證情形悉相吻合，自堪
    認告訴人之指訴與事實相符。又證人甲○○於本院調查中另證述，被告口出前述
    恐嚇話語之後，告訴人「面色青筍筍（台語，指面色發青之意）」等語（見本院
    九十一年十月一日訊問筆錄），堪認告訴人所陳其因被告該等恐嚇言詞而心生畏
    懼乙節為可信。
  (二)被告於警訊中已然供承其於九十一年三月一日十六時許，確曾前往（台南市○○○○路四一號天香肉粽店等語（見被告九十一年三月廿一日警訊筆錄），核與告
    訴人及證人乙○○、甲○○所陳時間相符。而被告於警訊中除供認前往天香肉粽
    店向告訴人催索前述白米貨款外，筆錄中並無被告坦承恫嚇告訴人之記載，顯見
    被告於警訊中並無受不當訊問而為非任意性供述之情形，上開供述自得採為認定
    事實之依據。是被告遲至起訴後始辯稱案發當日伊係下午二時許進入天香肉粽店
    與告訴人就白米債務發生爭執，並非當日下午四時許前往該處云云，應屬故為模
    糊事實圖以脫免刑責之陳述，核無足取。再被告所舉證人丁○○復於本院調查中
    證述：因時間已久，故被告於九十一年三月一日下午前往伊所屬倉庫之詳細時間
    不敢確定，「大概」在下午四點前後等語（見本院九十一年八月三十日訊問筆錄
    ），顯見證人丁○○亦無從明確證實被告到達其所屬處所之時間，如此自難否定
    或排除告訴人與證人乙○○、甲○○等三人，就被告身處天香肉粽店內與告訴人
    對話之時間所為明確而一致陳述之憑信度，自難以該證人之證言遽為對被告有利
    之認定。
  (三)在審判經驗上，針對他人犯罪行為提出告訴之人，雖時因時程推演記憶模糊或刻
    意強化被指訴犯罪者之惡性，而就犯罪流程為前後倒置或誇大其詞之陳述，是最
    高法院以五十二年度台上字第一三００號判例明示除告訴人所為不利於被告之指
    訴之外，仍應調查其他證據審認告訴人之指訴是否與事實相符，始得據為不利於
    被告裁判之依據，意在排除告訴人所為全部不實、順序倒措或部分誇大不實之指
    訴為論斷被告犯罪之證據。然上開判例並非要求告訴人之指訴內容必須「全部」
    與事實相符，始得作為裁判之基礎，若指訴內容之「一部」有相當之佐證足以支
    持並印證該部分指訴事實，且證據強度已達「足認告訴人之指訴與事實相符」之
    程度，縱其他部分之指訴別無證據足以佐證審認，該一部足認與事實相符之指訴
    ，未嘗不得據為不利於被告認定之事證（最高法院七十四年台上字第一五九九號
    判例參照）。查本件告訴人與證人乙○○，雖於警訊中均供稱被告係以：「要將
    我（戊○○○）殺死、死的很難看」或「要戊○○○死、好看、無法作生意」等
    話語恐嚇告訴人，核與其等二人及證人甲○○於偵審所述，被告係以「我也敢打
    妳，要讓妳死得很難看，要讓妳無法做生意」等語出言恐嚇之供述略有不符。但
    告訴人及證人乙○○就被告確係於上開時地，因故與告訴人引發爭執後出言恐嚇
    乙節，則始終一貫，是上述恐嚇話語內容之岐異，尚難遽認係足以排除告訴人與
    證人乙○○全部供述之瑕疵，辯護意旨認為告訴人與證人乙○○供述前後不一，
    全部難以憑信乙節，亦無足取。又證人甲○○於偵查中初時雖係證稱「『好像』
    聽到我也敢打你」等語，但隨後即以「我只聽到一聲『我也敢打你』」，而為肯
    定確認之陳述（見偵卷第十七頁正反面），依同一之證據取捨原則，同難認為其
    證人不具證據價值。
  (四)證人乙○○與告訴人雖為三親等內姻親，證人甲○○與告訴人平日雖有生意上之
    往來。然其等於偵審程序作證之前，均經檢察官及本院曉諭偽證之處罰並經具結
    而提出證言，故該等證人所為不利於被告之供述，已因證人具結而受刑法偽證罪
    責之羈束而獲確保。況刑法偽證罪之法定本刑為七年以下有期徒刑，而證人乙○○、甲○○二人所證述被告涉犯之恐嚇危安罪之法定本刑為二年以下有期徒刑、
    拘役或三百元以下罰金，衡情與被告並無夙怨仇隙之證人乙○○、甲○○當無自
    陷刑法偽證重罪追訴之風險，而故為不實證言設詞使被告受恐嚇危安輕罪懲處之
    可能。再者，本件被告遭指訴之犯罪地點為告訴人所營之天香肉粽店，觀諸經驗
    法則，與告訴人身分或生意上往來較為密切之人當然較有機會目睹見聞而成為訴
    訟程序中之證人，若徒以身分或生意之關係遽而全然摒除該等證人之證據價值，
    亦失衡平，是辯護人執上述身分與商業往來關係否定證人乙○○、甲○○證言之
    憑信度，亦無足取。
  (五)依辯護人聲請調查證據狀檢附之天香肉粽店照片所示，上開肉粽店正門口擺放有
    鐵皮式櫃檯，店內距櫃檯數步（不逾五步）之處另放置有直立式冰櫃一只，故所
    謂店門口櫃檯位置與店內冰櫃事實上僅數步之距。本件告訴人於偵查中陳稱被告
    口出上開恐嚇言詞之位置為「店門口」（見偵卷第七頁）；並於本院訊時指稱在
    「我和丙○○位置都在店內」（見本院九十一年八月二十日訊問筆錄）、「丙○○是在站在店門口的攤位旁邊罵，並往裡走到照片中的冰廚旁，我站在冰廚旁的
    收銀台」（見本院九十一年八月三十日訊筆錄），各有筆錄存卷可按，且與證人
    乙○○所證「他（被告）是站在店門口攤位旁邊」（見本院九十一年九月十八日
    訊問筆錄）、甲○○所陳「丙○○站在店口」（見本院九十一年十月一日訊問筆
    錄）等語相符。可知告訴人於偵審中之程序，均指訴被告係在「放置有櫃檯（攤
    位）之店門口」開始出言為恐嚇行為，其就被告犯罪地點所為之陳述，並無前後
    岐異之瑕疵。辯護人就告訴人於本院九十一年八月三十日調查中所陳「丙○○是
    在站在店門口的攤位旁邊罵，並往裡走到照片中的冰廚旁，我站在冰廚旁的收銀
    台」等語，斷章取義載為「在店內冰廚旁，我站在冰廚旁的收銀台」（見辯護人
    九十一年十月十四日辯論意旨狀），並據指摘告訴人指訴內容不足採信，且憑以
    推論告訴人與證人乙○○、甲○○間勾串供述，殊有未合。
  (六)證人甲○○雖未接受司法警察詢問證述上開事實，然該證人於本院調查中明確證
    述：「到了派出所，警員說一位證人就夠了，所以我沒有作筆錄」等語（見本院
    九十一年十月一日訊問筆錄），核與告訴人所陳「我有跟東門派出所的警察講還
    有另外一個證人，是他們告訴我說一個證人就好了」等語相符。參諸證人即台南
    市警察局第一分局東門派出所（以下簡稱東門派出所）警員己○○於本院調查中
    到庭結證所述：「（戊○○○在警訊過程中跟你說過其他證人？）我記得是乙○○，其他有沒有再提到別的證人，我不太清楚．．．（告訴人說還有另外一個證
    人，你說一個就夠了？）時間太久了，我也不太清楚了．．．甲○○有陪告訴人
    去派出所．．．至於告訴人在警訊中有無說到甲○○是證人，我已經忘記了」等
    語（見本院九十一年九月八日訊問筆錄），堪信告訴人確曾於警訊舉出甲○○為
    證，故證人甲○○未於警訊中證述其見聞，不能據而推斷其於偵審程序之證述內
    容無足採信。
  (七)證人謝乙○○、甲○○均證稱其等站立於騎樓，故被告非無盛怒離去之時未及注
    意，或於訴訟上故為未意供稱見聞該等證人之可能，是被告辯稱未見該等證人，
    可能之原因甚多，同難遽而論斷該等證人確未曾見聞於被告與告訴人對話之過程
    ，甚而逕予認定其等證人為勾串之詞，是辯護人此部分抗辯，同難採為對被告有
    利之認定。再者，依告訴人指訴之情形，被告於出言恐嚇之後，並無進而為具體
    之身體侵害行為，斯時告訴人尚未身陷立即危險之情況，而需立即施以援手，故
    該等證人見被告恐嚇之時未及時出面阻止或馬上報警，與社會共通生活經驗亦不
    相悖，辯護意旨執此為辯，亦難採取。
  (八)綜上各節，本件被告前揭行為既經告訴人與證人戊○○○、乙○○一致指訴與證
    述在卷，且被告與辯護人所為之抗辯均無可採，堪認本件被告犯罪事證已臻明確
    ，其犯行堪以認定，應依法論科。
二、本件被告犯罪之原因既係前述白米貨款之爭議，非屬重大過節，衡情被告斷無以
    關乎告訴人生命安全之事施以恐嚇之必要，故被告係以加害身體之事，恐嚇告訴
    人至明。核其所為，係犯刑法第三百零五條之恐嚇危安罪。爰審被告之犯罪動機
    無非貨款債務遲未獲清償而心生不滿，其行為之手段惡性非重，對告訴人造成之
    危害亦屬輕微，但被告犯罪後未見悔意等一切情狀，量處如主文所示之刑，並諭
    知易科罰金之折算標準，以資懲儆。
據上論斷，應依刑事訴訟法第二百九十九條第一項前段，刑法第三百零五條、第四十
一條第一項前段，罰金罰鍰提高標準條例第一條前段、第二條，判決如主文。
中      華      民      國    九十一    年     十一     月      一      日
                              臺灣臺南地方法院刑事第六庭
                                      法  官  陳欽賢
右正本證明與原本無異。
如不服本判決，應於判決送達後十日內，向本院提出上訴狀。
                                      書記官  何小玉
中      華      民      國    九十一    年     十一     月      五      日
附錄本案論罪科刑法條全文：
刑法第三百零五條：以加害生命、身體、自由、名譽、財產之事，恐嚇他人，致生危
                  害於安全者，處二年以下有期徒刑、拘役或三百元以下罰金。
